臺灣嘉義地方法院民事判決
110年度朴簡字第169號
原      告  三億事業有限公司

法定代理人  洪文樟  


訴訟代理人  蔡芳宜律師
被      告  隆贊工程有限公司

法定代理人  黃秉凡  
上列當事人間請求給付工程款事件，本院於民國110年12月10日
言詞辯論終結，判決如下：
    主      文
被告應給付原告新臺幣389,156元，及自民國110年7月15日起至
清償日止，按週年利率百分之5計算之利息。
訴訟費用新臺幣4,190元由被告負擔。
本判決得假執行。但被告如以新臺幣389,156元為原告供擔保後
，得免為假執行。
    事實及理由
一、被告經合法通知，未於言詞辯論期日到場，核無民事訴訟法
    第386條所列各款情形，爰依原告之聲請，由其一造辯論而
    為判決。
二、原告主張：
　㈠緣原告於民國108年8月2日與被告約定由原告以總價新臺幣（
    下同）1,695,183元（含稅）承攬「台灣高速鐵路股份有限
    公司太保基地增建維修辦公室及待命宿舍統包機電工程空調
    設備分項工程」（下稱系爭工程），此有承攬契約書（下稱
    系爭契約）可稽，嗣系爭契約約定工程項目均由原告全部施
    作完畢，並已全數測試驗收完成，而由被告陸續於109年4月
    30日、109年5月29日、109年6月12日、109年7月10日、109
    年8月31日分別給付229,332元、274,338元、250,000元、27
    4,033元、278,324元之工程款，共計1,306,027元予原告，
    然被告尚餘389,156元之工程款未依約給付予原告，經原告
    以110年5月28日台中福安存證號碼000182號存證信函催討後
    ，被告均置若罔聞，原告迫於無奈，遂提起本件訴訟。
  ㈡按「稱承攬者，謂當事人約定，一方為他方完成一定之工作
    ，他方俟工作完成，給付報酬之契約。」、「報酬應於工作
    交付時給付之，無須交付者，應於工作完成時給付之。」民
    法第490條第1項、第505條前段分別定有明文。準此，系爭
    工程既經原告全部施作完畢，並完成驗收，被告即應依約給
    付工程款予原告，唯被告竟於給付1,306,027元後，即無故
    拒絕給付尚餘工程款389,156元（即工作報酬），是原告依
    前揭規定，請求被告依約給付尚餘工程款389,156元，洵屬
    有據。
　㈢對被告抗辯之陳述：　
　⒈原告否認被告所自行製作之「景興扣項與空調責任問題-扣款
    」之形式真正，此部分應由被告舉證證明其遭景興公司扣款
    與原告就系爭工程之施工有關。
　⒉原告已於109年7月會同景興公司蔡主任及業主（即台灣高鐵
    ）指派人員張文吉一同會勘及測試完成驗收，其後，原告均
    有依約盡保固責任，並有多次通知冷氣廠商（即安欣科技服
    務股份有限公司）嘉義維修人員到場處理，關於被告主張另
    委請第三人修補瑕疵花費131,880元部分，係於系爭工程完
    成驗收後，業主另請被告修改冷氣管路之費用，與系爭工程
    無關，並非原告所為之施工瑕疵，此部分應由被告先舉證證
    明與原告有關。
　⒊關於被告所主張應扣除之保固保證金部分，原告不同意由本
    件工程款中扣除，待被告依約賸餘之工程款後，原告另行處
    理。
　㈣並聲明：被告應給付原告389,156元，及自起訴狀繕本送達翌
    日起至清償日止，按週年利率5%計算之利息。
三、被告則以：
　㈠不爭執事項
　⒈兩造於108年8月2日簽訂系爭契約，約定由原告承攬被告承包
    之系爭工程，總價1,695,183元。
　⒉被告陸續於109年4月30日、109年5月29日、109年6月12日、1
    09年7月10日、109年8月31日分別給付原告229,332元、274,
    338元、250,000元、274,033元、278,324元之工程款，共計
    1,306,027元。
  ⒊原告於110年5月28日以台中福安存證號碼182號存證信函催告
    被告給付工程款389,156元，被告於110年5月31日收受。
　㈡本案爭點
　⒈按「稱承攬者，謂當事人約定，一方為他方完成一定之工作
    ，他方俟工作完成，給付報酬之契約。」、「承攬人完成工
    作，應使其具備約定之品質及無減少或滅失價值或不適於通
    常或約定使用之瑕疵」、「工作有瑕疵者，定作人得定相當
    期限，請求承攬人修補之。承攬人不於前項期限内修補者，
    定作人得自行修補，並得向承攬人請求償還修補必要之費用
    。」、「因可歸責於承攬人之事由，致工作發生瑕疵者，定
    作人除依前二條之規定，請求修補或解除契約，或請求減少
    報酬外，並得請求損害賠償。」，民法第490條第1項、第49
    2條、第493條第1項、第2項及第495條第1項分別定有明文。
    因此承攬人未完成工作，自不得請求定作人給付報酬。工作
    物有瑕疵，經定作人限期修補仍不修補者，定作人自得自行
    修補，再向承攬人請求償還修補必要之費用。未修補者，承
    攬人得請求減少報酬並請求損害賠償。
　⒉查被告於原告施作系爭工程期間即陸續發現有瑕疵，因此被
    告曾於109年6月8日以隆太字第109060801號函，檢附未完成
    工項缺失改善說明共7頁、天花板修繕照片共19頁、銷售證
    明1頁等資料，通知原告修補系爭工程瑕疵項目並完成工程
    ，逾期未履行，被告將自行或另委託他人施作等情。
  ⒊惟查，原告事後並未完成修補上開瑕疵，因此被告復於110年
    3月22日以隆太字第110032201號函，檢附結算總表1頁，景
    興扣款表1頁，隆贊代工扣款表9頁，配合工程追加1頁，魏
    永和欠款說明表1頁等資料，通知原告提供已進場器材（室
    内機、被覆銅管、保溫軟管、出回風口、遙控及接收器等）
    原廠銷售出廠證明文件，方得辦理材料查驗與計價作業；系
    爭工程之OCSS辦公室PEU-114分離式冷氣異音仍未改善；業
    主高鐵公司與統包商景興營造公司尚未完成驗收保固及逾期
    罰則爭議未達共識與完工款項辦理等，故應付工程款結算支
    付事宜，須待後續相關責任罰則罰款與景興營造公司辦理驗
    收移交結算議定完成後對應辦理等情。
　⒋承上，系爭工程有諸多瑕疵，經被告限期原告修補後，原告
    並未修補完成，因此被告除另遭上包商景興營建股份有限公
    司(下稱景興公司）扣款56,175元外，另委託第三人修補瑕
    疵支付131,880元，二者合計188,055元。準此，被告遭景興
    公司扣款之56,175元，爰依上開民法第495條第1項規定請求
    原告賠償被告之損害；另委託第三人修補瑕疵支付131,880
    元部分，爰依上開民法第493條笫2項規定請求原告償還。
　⒌再按二人互負債務，而其給付種類相同，並均屆清償期者，
    各得以其債務，與他方之債務，互為抵銷。民法第334條第1
    項本文定有明文。如上所述，本件原告應賠償及償還被告共
    188,055元。被告爰主張以上開金額與本件應給付原告之金
    額抵銷。抵銷後，被告應僅需再給付原告201,101元。
　⒍另查系爭契約之空調設備報價議定單補充說明第4項約定：「
    各期估驗金額的百分之五即作為保留款，…於本工程經業主
    正式驗收完成後轉為保固保證金（或繳交銀行本票或公司支
    票）；乙方（即原告）應附保固書乙式2份將甲方（即被告
    ）存執，並自正式驗收合格之次日起保固2年，保固金於保
    固期滿後無息退還。」等情。查系爭工程之保留款共88,150
    元，依上開約定，該保留款於系爭工程經業主正式驗收完成
    後即轉為保固保證金並保固2年，保固期滿後方無息退還。
    惟查糸爭工程保固期尚未期滿，原告亦未附保固書乙式2份
    交付被告存執，故原告自不得請求被告為給付。基此，被告
    應僅須給付原告112,951元。
  ㈢並聲明：⒈原告之訴及假執行之聲請均駁回。⒉如受不利判決
    ，被告願供擔保，請准宣告免予假執行。
四、得心證之理由：
  ㈠原告主張兩造於108年8月2日簽訂系爭契約，約定由原告承攬
    被告承包之系爭工程，總價1,695,183元，被告陸續於109年
    4月30日、109年5月29日、109年6月12日、109年7月10日、1
    09年8月31日分別給付原告229,332元、274,338元、250,000
    元、274,033元、278,324元之工程款，共計1,306,027元等
    情，業據原告提出系爭契約、請款明細、存證信函等件為證
    ，並為被告所不爭執，是此部分事實，自堪信為真實。
  ㈡原告另主張被告應給付工程款尾款389,156元乙節，則為被告
    所否認，並以前揭情詞置辯。經查：
  ⒈按稱承攬者，謂當事人約定，一方為他方完成一定之工作，
    他方俟工作完成，給付報酬之契約，民法第490條定有明文
    。工作之完成與工作有無瑕疵，係屬兩事，此就民法第490
    條及第494條參照觀之，不難索解。是定作人於承攬人完成
    工作時，雖其工作有瑕疵，仍無解於應給付報酬之義務，僅
    定作人得定相當期限請求承攬修補，如承攬人不於所定期限
    內修補瑕疵，或拒絕修補，或其瑕疵不能修補者，定作人得
    依民法第494條之規定請求減少報酬而已；承攬人完成工作
    ，應使其具備約定之品質，無減少或滅失價值或不適於通常
    或約定使用之瑕疵，固為民法第492條所明定，惟此乃有關
    承攬人瑕疵擔保責任之規定，與承攬工作之完成無涉。倘承
    攬工作已完成，縱該工作有瑕疵，亦不得因而謂工作尚未完
    成；工程之是否完工，與工程之瑕疵及工程之驗收各有不同
    之概念。工程雖已完工，但有瑕疵，僅生瑕疵修補或減少價
    金請求之問題，究不能謂尚未完工；又工程雖已完工，尚未
    驗收或驗收未合格，亦不能因未驗收或驗收不合格，即謂工
    程未完工（最高法院73年度台上字第2814號、85年度台上字
    第2280號、89年度台上字第2068號裁判意旨參照）。依被告
    所提被告110年3月22日隆太字第110032201號函文內容可知
    兩造間之系爭工程已完工，則原告自得依系爭契約請求被告
    給付系爭工程之承攬報酬尾款。
  ⒉按當事人主張有利於己之事實者，就其事實有舉證之責任，
    民事訴訟法第277條前段定有明文。各當事人就其所主張有
    利於己之事實，均應負舉證之責，故一方已有適當之證明者
    ，相對人欲否認其主張，即不得不更舉反證。原告於起訴原
    因已有相當之證明，被告對其主張，如抗辯其不實並提出反
    對之主張者，則被告對其反對之主張，亦應負證明之責，此
    為舉證責任分擔之原則（最高法院19年上字第2345號、18年
    上字第2855號判決可資參照）。被告抗辯原告就系爭工程因
    存有瑕疵，經通知原告前來改善，原告均未改善，致被告遭
    上包景興公司扣款56,175元，並由被告另行委託第三人修補
    瑕疵支出131,880元，上開費用合計188,055元應由原告負擔
    等語。惟查，依卷附被告109年6月8日隆太字第109060801號
    函所示，被告確曾於109年6月8日發函通知原告於文到3日修
    補該函之附件所示瑕疵項目並完成工程，逾期未履行，被告
    將自行或另委託他人施作等語，原告則否認前開被告遭上包
    景興公司扣款及被告委託第三人支出之相關費用，與原告施
    工有關，及主張就被告上開函文所提出系爭工程所生相關問
    題均已依被告要求修補完畢，並提出照片為證，被告未能就
    原告所提出前開證據另提出反證，復未能舉證證明前開費用
    188,055元確係可歸責於原告，自難認定應由原告負擔上開
    費用。
  ⒊被告抗辯工程款尾款應先扣除保固金88,150元等語，惟查依
    卷附空調設備報價議定單補充說明第4項：「各期估驗金額
    的百分之五即作為保留款，保留款累積金額為本工程之尾款
    ，於本工程經業主正式驗收完成後轉為保固保證金（或繳交
    銀行本票或公司支票）；乙方應附保固書乙式2份交甲方存
    執，並自正式驗收合格之次日起保固2年，保固金於保固期
    滿後無息退還。」，則原告就系爭工程負保固責任所繳交保
    固保證金，得由工程款中扣除，亦得由原告繳交銀行本票或
    公司支票，原告主張以繳交銀行本票或公司支票而不由工程
    款中扣除，合於上開約定，是被告此部分抗辯即難採取。
  ㈢綜上所述，原告依承攬契約之法律關係，請求被告給付389,1
    56元，及自起訴狀繕本送達翌日即110年7月15日起至清償日
    止，按週年利率5%計算之利息，為有理由，應予准許。
五、本件事證已臻明確，兩造其餘攻擊防禦方法，核與判決結果
    不生影響，爰不逐一論述。
六、本件係就民事訴訟法第427條訴訟適用簡易程序所為被告敗
    訴之判決，依同法第389條第1項第3款規定，應依職權宣告
    假執行。又被告陳明願供擔保免為假執行，經核並無不合，
    爰酌定相當擔保金額宣告之。
七、訴訟費用負擔之依據：依民事訴訟法第78條規定，本件訴訟
    費用額為第一審裁判費4,190元，應由被告負擔。
中　　華　　民　　國　　110 　年　　12　　月　　21　　日
                  臺灣嘉義地方法院朴子簡易庭
                                  法　官　孫偲綺
以上正本係照原本作成。
如對本判決上訴，須於判決送達後20日內向本庭（嘉義市○○路
000○0號）提出上訴狀（均須按他造當事人之人數附繕本）。如
委任律師提起上訴者，應一併繳納上訴審裁判費。
中　　華　　民　　國　　110 　年　　12　　月　　21　　日
                                  書記官  李珈慧